【裁判字號】    99,交聲,1482
【裁判日期】    991028
【裁判案由】    聲明異議
【裁判全文】
臺灣高雄地方法院交通事件裁定        99年度交聲字第1482號
原處分機關  高雄市政府交通局
代  表  人  甲○○
異  議  人
即受處分人  乙○○
上列異議人即受處分人因違反道路交通管理處罰條例案件，對於
高雄市政府交通局民國99年5 月25日所為之高市交裁字第裁32-N
J0000000號裁決聲明異議，本院裁定如下：
    主  文
異議駁回。
    理  由
一、原處分機關略以：異議人即受處分人乙○○（下稱異議人）
    所有之車牌號碼ZZW-009 號輕型機車，經人騎乘，於民國99
    年2 月9 日下午2 時45分許，行經高雄縣仁武鄉○○○村○
    ○○○路之有燈光號誌管制之交岔路口時闖紅燈，經警逕行
    舉發，爰依道路交通管理處罰條例（下稱道交條例）第53條
    第1 項、第63條第1 項規定，裁處罰鍰新臺幣（下同）1,80
    0 元，並記違規點數3 點之處分等情。
二、聲明異議意旨略以：(1)案發路口飆車族很多，伊當時是因安
    全性考量，在紅燈時仍想將機車靠往右邊的安全島停車，並
    無闖越紅燈的意思。且依舉發照片顯示，伊當時機車車身已
    完全偏向右邊安全島之方向，如伊要闖紅燈，車子應該是直
    行，而非偏斜右邊安全島，足以證明伊當時確係想往右邊停
    靠。(2)依舉發照片顯示，伊的機車在2 張照片時間差距間僅
    移動人體步行約一步之距離，且機車尚未進入道路銜接路段
    ，該地點之標線亦不清楚，原處分機關認伊的機車已進入道
    路銜接路段而違規乙節，係誇大事實。爰依法聲明異議，請
    求撤銷原處分等語。
三、按道交條例所謂車輛，指在道路上以原動機行駛之汽車或以
    人力、獸力行駛之車輛，其中汽車包括機器腳踏車。汽車駕
    駛人，行經有燈光號誌管制之交岔路口闖紅燈者，處1,800
    元以上5,400 元以下罰鍰。汽車駕駛人之行為，經以科學儀
    器取得證據資料證明其行為違規，當場不能或不宜攔截製單
    舉發者，得逕行舉發；前開逕行舉發，應記明車輛牌照號碼
    、車型等可資辨明之資料，以汽車所有人為被通知人製單舉
    發，道交條例第3 條第8 款、第53條第1 項、第7 條之2 第
    1 項第7 款、第4 項分別定有明文。次按停止線，用以指示
    行駛車輛停止之界限，車輛停止時，其前懸部分不得伸越該
    線。本標線為白實線，寬30至40公分，依遵行方向之路面寬
    度劃設之。與行人穿越道線同時設置者，兩者淨距以1 公尺
    至3 公尺為度。車輛面對圓形紅燈表示禁止通行，不得超越
    停止線或進入路口，道路交通標誌標線號誌設置規則第170
    條第1 項前段、第2 項、第206 條第5 款第1 目規定甚明。
    又車輛面對圓形紅燈時仍逕予穿越路口至銜接路段，含左轉
    、直行、迴轉及右轉，即視為闖紅燈之行為；在有繪設路口
    範圍者，車輛無視於紅燈警示，有穿越路口之意圖，而車身
    已伸入路口範圍者，視同闖紅燈。「交岔路口」指兩條或兩
    條以上道路平面相交，其交岔處即為交岔路口，交岔路口如
    設有停止線者，自停止線起算交岔路口範圍，交通部82年4
    月22日交路字第009811號、72年5 月27日路台監字第03832
    號函釋意旨可資參照。經查：
(一)異議人於前揭時間騎乘上開輕型機車，行駛省道台一線高雄
    縣仁武鄉○○○路南向機慢車道，行經該公路在高楠新村前
    橫向之有燈光號誌管制之交岔路口，於圓形紅燈亮起且過預
    設紅燈遲延時間1 秒後，車輛壓過感應線圈而觸發相機執行
    測照，分別經路口固定式闖紅燈照相器材於紅燈亮起3.7 秒
    及4.9 秒時（均加計預設紅燈遲延時間1 秒後之時間，下同
    ）拍攝照片各1 張，經警於99年4 月8 日逕行舉發有駕車行
    經有燈光號誌管制之交岔路口闖紅燈之違規行為，並原處分
    機關依違反道交條例第53條第1 項、第63條第1 項規定於99
    年5 月25日裁處異議人罰鍰1,800 元，並記違規點數3 點等
    情，有高雄縣政府警察局99年4 月8 日高縣警交字第NJ0000
    000 號舉發違反道路交通管理事件通知單、高雄市政府交通
    局99年5 月25日高市交裁字第裁32-NJ0000000號裁決書各1
    份、高雄縣政府警察局99年8 月20日高縣警交字第09900333
    08號函及所附違規採證照片2 張可資佐證（見本院99年度交
    聲字第1482號卷第11、21至22、28至30頁），堪以認定。
(二)又上開省道台一線高雄縣仁武鄉○○○路南向機慢車道，在
    高楠新村前之橫向路口為T 字路口（依前開說明，屬交岔路
    口），該路口設置有停止線，停止線前方約1 至2 個機車車
    身處尚設有枕木紋行人穿越道，而異議人騎乘之機車係於紅
    燈亮起3.7 秒時越過停止線，經設置於該路口之固定式闖紅
    燈照相器材拍攝第1 張相片，當時異議人騎乘之機車後車輪
    已越過停止線，整體車身已位於停止線至枕木紋行人穿越道
    範圍間之區域；嗣該固定式闖紅燈照相器材設備復於紅燈亮
    起4.9 秒拍攝第2 張相片，當時異議人騎乘之機車已行駛至
    枕木紋行人穿越道旁之道路邊線，介於該處道路邊線與右方
    人行道之間等情，有高雄縣政府警察局99年6 月8 日高縣警
    交字第0990023173號函所附違規採證照片2 張、案發路口照
    片1 張、高雄縣政府警察局99年8 月20日高縣警交字第0990
    033308號函及所附違規採證照片2 張可參（見同上卷第20、
    22、24、28至30頁），則異議人騎乘機車有面對圓形紅燈仍
    逕予穿越停止線，進入上開交岔路口至銜接路段（即接續高
    楠公路往南部分）之事實，已堪認定。參以上開交岔路口所
    設置之紅綠燈號誌，其中黃燈秒數為4.8 秒，異議人當時行
    車時速為18公里，同有上開高雄縣政府警察局99年8 月20日
    函文及所附違規採證照片2 張可憑，足認異議人駛至上開交
    岔路口時行車速度尚屬緩慢，則其面對該路口號誌之轉換應
    有足夠之應變時間，然異議人仍在紅燈亮起3.7 秒後駕車通
    過停止線，至紅燈亮起4.9 秒時猶不煞停車輛，以時速18公
    里之速度持續前行至距停止線約1 至2 個車身之枕木紋行人
    穿越道範圍，足認其有穿越路口之意圖。揆諸前揭說明，異
    議人上開駕駛行為，自應視同闖紅燈無訛。是異議人辯稱：
    伊沒有闖紅燈之意圖，是想將機車靠往右邊的安全島停車云
    云，自難採信。
四、末查，本件舉發通知單所載應到案日期為99年5 月14日，而
    異議人於期限內即99年5 月4 日到案聽候裁決乙節，有高雄
    市政府交通局99年6 月8 日高市交裁字第0990024493號函及
    所附交通違規案件陳述單1 份可參（見同上卷第13、18頁）
    。而異議人於前揭時、地，有駕車行經有燈光號誌管制之交
    岔路口時闖紅燈之交通違規行為，事證明確，堪以認定。原
    處分機關依道交條例第53條第1 項、第63條第1 項及違反道
    路交通管理事件統一裁罰基準表中「汽車駕駛人，行經有燈
    光號誌管制之交岔路口闖紅燈，期限內繳納或到案聽候裁決
    者，罰鍰基準為1,800 元」之規定，裁處異議人罰鍰1,800
    元，並記違規點數3 點之處分，核無違誤。異議人請求撤銷
    原處分云云，於法無據，不應准許。是本件聲明異議為無理
    由，應予駁回。
五、依道路交通案件處理辦法第19條，裁定如主文。
中    華    民    國    99    年    10    月    28    日
                  交通法庭  法  官  毛妍懿
以上正本證明與原本無異。
如不服本裁定，應於收受送達後5 日內向本院提出抗告狀。
中    華    民    國    99    年    11    月    2     日
                            書記官  林晏光

司法院資訊處製作；財團法人民間司法改革基金會備份。
